臺灣臺南地方法院民事裁定　　　　　　　100年度簡抗字第4號
抗　告　人　吳鑫
相　對　人　陳秀方
上當事人間請求確認土地增值稅為原告所繳納事件，抗告人對於
中華民國100年5月20日本院臺南簡易庭100年度南簡字第283號民
事裁定提起抗告，本院裁定如下：
    主  文
抗告駁回。
抗告費用新臺幣壹仟元由抗告人負擔。
    理  由
一、本件抗告意旨略以：抗告人於民國100年4月28日鈞院臺南簡
    易庭100年度南簡字第283號事件開庭時，業經當庭表明：「
    本案原告申退之土增稅，與雙方協議之土增稅互相補償有繫
    屬關係，原告主張的是協議書第1項稅金，而被告主張的是
    該協議書第2項合併分割前後地價增減相互補償事宜，兩者
    有繫屬關係。」等語，抗告人嗣於100年5月2日提出民事反
    訴狀，請求就協議書第1項及第2項一併審理，僅是提出書面
    補充說明而已等語。
二、按被告對於原告及就訴訟標的必須合一確定之人提起反訴，
    應於本訴言詞辯論終結前為之，此為民事訴訟法第259條所
    明定。又提起反訴，其性質與起訴無異，而起訴應以訴狀表
    明當事人、訴訟標的及其原因事實暨應受判決事項之聲明，
    復為民事訴訟法第244條第1項所規定之必備程式，此於反訴
    狀自同有適用。再按提起反訴得於言詞辯論時為之，於言詞
    辯論時提起反訴，應記載於言詞辯論筆錄；如他造不在場，
    應將筆錄送達，亦據民事訴訟法第261條規定。故本訴被告
    提起反訴，除時間上應於本訴言詞辯論終結前為之外，程序
    上則應提出反訴狀表明上開起訴必備事項，如於本訴言詞辯
    論時以言詞為之，亦應於言詞辯論筆錄記載提起反訴之意旨
    及上開起訴必備事項，始為合法。
三、經查，抗告人於100年4月28日本院臺南簡易庭100年度南簡
    字第283號事件審理時，雖引用100年3月25日民事報告狀及
    100年4月14日民事答辯狀，以相對人向台南市稅務局申請退
    還之土地增值稅，係依據兩造於96年10月12日簽訂之土地合
    併分割協議書第1項所代繳之稅金，因該協議書第2項另有土
    地分割前後地價增減相互補償之約定，以相對人尚未履行協
    議書第2項約定等語，抗辯確認本件土地增值稅係由何方所
    繳納前，應先計算出雙方增值稅互相補償事宜等意旨（見原
    審卷第40、41頁）。然查，抗告人並未於上開言詞辯論期日
    表明以言詞提起反訴之意，此觀當日言詞辯論筆錄並無被告
    提起反訴之記載可明，是依前段規定及說明，尚難以抗告人
    前揭本訴之答辯行為，即認有反訴之合法提出。又查，上開
    100年度南簡字第283號事件，業於100年4月28日言詞辯論終
    結，抗告人乃遲至言詞辯論終結後之100年5月2日始向原審
    提出反訴狀（見原審卷第43-44頁），顯然已逾本訴言詞辯
    論終結期日，其反訴之提起自屬不合法。原審依此認抗告人
    之反訴不合法且無從補正，裁定駁回抗告人之反訴，並無違
    誤。抗告人猶以前揭意旨提出抗告，仍無理由，應予駁回。
四、據上論結，本件抗告為無理由，爰依民事訴訟法第436條之1
    第3項、第495條之1第1項、第449條第1項、第95條、第78條
    、第87條第1項，裁定如主文。
中    華    民    國   100    年    7     月    27    日
                  民事第三庭    審判長法  官  杭起鶴
                                      法  官  伍逸康
                                      法  官  陳淑卿
以上正本證明與原本無異。
本裁定不得再抗告。
中    華    民    國   100    年    7     月    27    日
                                      書記官  吳幸芳